【裁判字號】    97,易,3701
【裁判日期】    990129
【裁判案由】    違反化妝品衛生管理法
【裁判全文】
臺灣臺北地方法院刑事判決              97年度易字第3701號
公  訴  人  臺灣臺北地方法院檢察署檢察官
被      告  合和堂藥品有限公司
兼  代表人  甲○○
被      告  丙○○
上列被告因違反化粧品衛生管理條例案件，經檢察官提起公訴（
97年度偵字第5069號、第24914號），本院判決如下：
    主  文
合和堂藥品有限公司、甲○○及丙○○均無罪。
    理  由
一、公訴意旨略以：被告甲○○係被告合和堂藥品有限公司（下
    稱合和堂公司）之負責人，被告丙○○則係許氏發明科技公
    司之負責人，被告甲○○、丙○○均明知化粧品之製造，非
    經領有工廠登記證者，不得為之，竟共同基於犯意聯絡，自
    民國94年起，在未領有工廠登記證之不詳地點，共同製造數
    量不詳之「NP-Bio活力精華眼霜」，並於包裝上表明係被告
    合和堂公司所製造，並登載不實之工廠登記證號：「00-000
    000-00」及不實之核准字號：「00-000000-00」，及標示該
    產品具有「消除黑眼圈、眼袋、眼周浮腫、眼尾細紋、防止
    眼部皮膚垮下垂、增長睫毛」等誇大療效之文字，批往不知
    情之藥局販賣，以取信前來購買之消費者。嗣為新竹縣衛生
    局於96年11月8日，在新竹縣竹北市○○路186號1 樓「北一
    藥師藥局」當場查扣現場陳列販賣之「NP-Bio活力精華眼霜
    」1 盒（95年12月製造），經查證並無此工廠登記證號。因
    認被告甲○○、丙○○均違反化粧品衛生管理條例第15條第
    1 項化粧品之製造，非經領有工廠登記證者，不得為之之規
    定，應依同條例第27條第1 項規定處斷，並應對被告合和堂
    公司處以同條例27條第1項之罰金，
二、按犯罪事實應依證據認定之，無證據不得認定犯罪事實；又
    不能證明被告犯罪者，應諭知無罪之判決，刑事訴訟法第15
    4條第2項、第301條第1項分別定有明文。又事實之認定，應
    憑證據，如未能發現相當證據，或證據不足以證明，自不能
    以推測或擬制之方法，為裁判基礎；且認定犯罪事實所憑之
    證據，雖不以直接證據為限，間接證據亦包括在內，然而無
    論直接證據或間接證據，其為訴訟上之證明，須於通常一般
    之人均不致有所懷疑，而得確信其為真實之程度者，始得據
    為有罪之認定，倘其證明尚未達到此一程度，仍有合理之懷
    疑存在而無從使事實審法院得有罪之確信時，即應由法院為
    諭知被告無罪之判決，有最高法院40年台上字第86號、76年
    台上字第4986號判例可資參照。另化粧品衛生管理條例第15
    條第1 項規定：「化粧品之製造，非經領有工廠登記證者，
    不得為之。」同條第2 項復明定：「前項工廠之設置標準，
    由中央工業主管機關會同中央衛生主管機關定之。」揆其立
    法目的，係以化粧品之製造，須領有工廠登記證，以防免地
    下工廠擅自製造化粧品，致危害一般消費者之身體健康，該
    規定並未明文限制無工廠登記證之業者轉由領有工廠登記證
    之他人代工。從而，倘行為人係委由領有化粧品製造工廠登
    記證之工廠代工後，以其本人名義充填、包裝、出貨及販售
    化粧品，尚難逕任有何違反上開規定之可言。
三、檢察官起訴意旨認被告甲○○、丙○○涉有違反上開規定，
    並應對被告合和堂公司處以罰金，無非以新竹縣衛生局衛生
    稽查員於前揭時、地，查扣現場陳列販售之「NP-Bio活力精
    華眼霜」1 盒、證人即新竹縣衛生局竹北衛生所衛生稽查員
    李靖渝及該藥局負責人黃朝琴於檢察官訊問時證述本件查獲
    經過及該產品係向被告合和堂公司進貨等語，並提出臺北市
    政府營利事業登記證、新竹縣衛生局96年11月8 日藥物、化
    粧品檢查現場紀錄表、臺北市政府衛生局96年11月12日檢查
    工作紀錄表各1 紙，為其所憑之論據。訊據被告甲○○固坦
    承擔任被告合和堂公司之負責人，該公司自92年間起開始販
    售「NP-Bio活力精華眼霜」之事實，惟堅決否認有何違反上
    開規定，辯稱：該產品係伊向被告丙○○進貨，由被告合和
    堂公司販售，外包裝盒及其上印製之製造工廠登記字號均由
    被告丙○○提供，非被告合和堂公司製造等語。另被告丙○○亦不否認有將上開眼霜產品賣與被告甲○○之事實，惟堅
    決否認有何違反前開規定，並以：被告甲○○向伊下單訂貨
    後，伊先向三同企業股份有限公司（下稱三同公司）購買該
    產品，再賣與被告甲○○去分裝，以被告合和堂公司名義對
    外販售等語。經查：
  (一)新竹縣衛生局竹北衛生所衛生稽查員李靖渝於96年11月8 日
    前往新竹縣竹北市○○路186號1樓「北一藥師藥局」進行例
    行性檢查，當場發現該處陳列販售「NP-Bio活力精華眼霜」
    1 盒，其包裝盒標示用途為消除黑眼圈、眼袋、眼周浮腫、
    眼尾細紋、防止眼部皮膚鬆垮下垂、增長睫毛等字樣，涉及
    誇大療效，故當場予以抽回函送臺北市衛生局處理等情，業
    據證人李靖渝於檢察官訊問時證述甚詳，並有新竹縣衛生局
    96年11月8日藥物、化粧品檢查現場紀錄表1紙在卷可按。又
    北一藥師藥局自94年間起至96年間止，先後向被告合和堂公
    司訂購上開眼霜共計10餘盒並陳列販售，至96年11月8 日為
    新竹縣衛生局檢查查獲時止，該藥局已銷售至僅剩上開抽回
    之「NP-Bio活力精華眼霜」1 盒一情，復經證人即北一藥師
    藥局負責人黃朝琴於檢察官訊問時陳述屬實。被告甲○○、
    丙○○對於上開各情亦不爭執，均堪信為真實。
  (二)經本院調取三同公司工廠登記案卷全卷核閱結果，三同公司
    於85年2月6日即已取得主要產品為化粧品（液劑、乳劑、油
    劑）之經濟部工廠登記證，其編號為00-000000-00號，核與
    卷附查獲之「NP-Bio活力精華眼霜」外包裝盒影本所示工廠
    登記字號相符，故卷附「NP-Bio活力精華眼霜」外包裝盒影
    本標載工廠登記字號尚無不實，是被告丙○○辯稱係伊向三
    同公司進貨後賣與被告甲○○，並由被告甲○○以合和堂公
    司名義對外販售等語，另甲○○辯稱係向被告丙○○進貨後
    對外販售等語，均非無據。
  (三)質之證人即三同公司負責人乙○○於本院審理時結證稱三同
    公司所申請工廠登記證係以化粧品製造為業，三同公司曾先
    後於90年6月8日、91年2月7日、91年5月3日及92年1 月17日
    分別出貨上開眼霜5公斤、0.5公斤、60公斤及10公斤產品與
    被告丙○○經營之許氏發明科技公司，核與被告丙○○於本
    院審理時陳稱伊先後向三同公司進貨上開眼霜並賣與被告甲○○之時間、數量相符，並有被告丙○○提出之許氏發明科
    技公司流水帳影本1 紙及證人乙○○提出之三同公司流水帳
    影本1紙、應收帳款明細表2紙及出貨單4 紙在卷可按。足見
    上開眼霜係由領有化粧品製造工廠登記證之三同公司所製造
    甚明。
  (四)雖被告丙○○及證人乙○○於本院審理時均陳稱三同公司生
    產上開眼霜之保存期限為2 年，故上開被告合和堂公司遭查
    獲之「NP-Bio活力精華眼霜」應非三同公司生產後由被告丙○○出貨與被告甲○○，其外包裝盒與當初留存在伊處之外
    包裝盒不同，產品來源與三同公司及被告丙○○無關等語，
    被告丙○○復提出與卷附「NP-Bio活力精華眼霜」外包裝盒
    影本不同之包裝外盒1 個。然觀諸卷附「NP-Bio活力精華眼
    霜」外包裝盒影本所列成分，除增列「P-BIO 專利技術配方
    」等字樣外，其餘成分均與證人乙○○提出之「NP-Bio活力
    精華眼霜」成分表內所列成分相符，且卷附「NP-Bio活力精
    華眼霜」外包裝盒影本，其上關於製造之日期僅記載「標示
    於盒底」，並未明確標示係95年12月製造之字樣，是卷附新
    竹縣衛生局藥物、化粧品檢查現場紀錄表記載該眼霜之製造
    日期為95年12月一情，即屬無憑。又被告甲○○對於上開遭
    查獲之「NP-Bio活力精華眼霜」，是否確由領有化粧品製造
    工廠登記證之三同公司所製造一事，所陳雖與被告丙○○及
    證人乙○○所述內容有所不同，惟查無確切事證足認本件遭
    查獲之「NP-Bio活力精華眼霜」1 盒，係被告甲○○另行委
    由其他未經領有化粧品製造工廠登記證之業者所製造，尚難
    逕以被告丙○○及證人乙○○上開陳述，遽為不利於被告甲○○事實之認定。
  (五)綜上所述，新竹縣衛生局稽查員於前揭時、地查獲之「NP-B
    io活力精華眼霜」1 盒，既係由領有領有化粧品製造工廠登
    記證之三同公司所製造，難認被告合和堂公司、甲○○及丙○○有何違反化粧品衛生管理條例之可言。
四、綜上所述，既查無證據證明被告甲○○、丙○○有何違反化
    粧品衛生管理條例第15條之規定，尚難依同條例第27條第1
    項規定予以論處，是檢察官所舉事證不足證明被告甲○○、
    丙○○犯罪。從而，亦無從依同條例第27條第3 項對被告合
    和堂公司科處罰金，揆諸前揭說明，應諭知被告合和堂公司
    、甲○○及丙○○均無罪之判決。
五、本院認被告合和堂公司、甲○○應諭知無罪之判決，已如前
    述，是被告兼合和堂公司代表人甲○○經合法傳喚而未於本
    院最後審理期日到庭，爰就被告合和堂公司、甲○○之部分
    ，依刑事訴訟法第306 條之規定，不待其陳述逕行判決，附
    此敘明。
據上論斷，應依刑事訴訟法第301條第1項、第306 條，判決如主
文。
本案經檢察官郭昭吟到庭執行職務。
中    華    民    國    99    年    1     月    29    日
                  刑事第十八庭  法  官  彭慶文
上正本證明與原本無異。
如不服本判決應於收受送達後10日內向本院提出上訴書狀，並應
敘述具體理由；其未敘述上訴理由者，應於上訴期間屆滿後20日
內向本院補提理由書（均須按他造當事人之人數附繕本）「切勿
逕送上級法院」。
                                書記官  陳怡君
中    華    民    國    99    年    2     月    2     日

司法院資訊處製作；財團法人民間司法改革基金會備份。
